【裁判字號】    98,交聲,400
【裁判日期】    980619
【裁判案由】    違反道路交通管理處罰條例聲明異議
【裁判全文】
臺灣士林地方法院交通事件裁定         98年度交聲字第400號
原處分機關  交通部公路總局臺北區監理所蘆洲監理站
異  議  人
即受處分人  甲○○
上列異議人即受處分人因違反道路交通管理處罰條例案件，對於
交通部公路總局臺北區監理所蘆洲監理站於中華民國98年2 月17
日所為之北監蘆字第裁46-C00000000號裁決書（原舉發單號：臺
北縣政府警察局北縣警交字第C00000000 號），聲明異議，本院
裁定如下：
    主  文
原處分撤銷。
甲○○汽車駕駛人轉彎時，不依標誌、標線、號誌指示，處罰鍰
新臺幣陸佰元，並記違規點數壹點。
    理  由
一、按機慢車兩段左轉標誌，用以告示左轉機器腳踏車或慢車駕
    駛人應遵照號誌指示，在號誌顯示允許直行時先行駛至右前
    方路口之左轉待轉區等待左轉，俟該方向號誌顯示允許直行
    後，再行續駛，以兩段方式完成左轉；另機器腳踏車行駛之
    車道及轉彎，應依標誌或標線之規定行駛。而道路交通安全
    規則所用名詞「汽車」，係指在道路上不依軌道或電力架線
    而以原動機行駛之車輛（包括機器腳踏車），此有道路交通
    標誌標線號誌設置規則第65條、道路交通安全規則第99條第
    1 項、道路交通管理處罰條例第3 條第8 款、道路交通安全
    規則第2 條第1 項第1 款分別定有明文。汽車駕駛人轉彎時
    ，不依標誌、標線、號誌指示者，處新臺幣（下同）600元
    以上1,800元以下罰鍰，並記違規點數1點，道路交通管理處
    罰條例第48條第1項第2款、第63條第1項第1款分別定有明文
    。
二、原處分意旨略以：異議人即受處分人（下稱：異議人）甲○
    ○於民國97年11月30日17時6 分許，騎駛車牌號碼DPC-995
    號輕型機車，在臺北縣淡水鎮○○○路與中正東路一段3 巷
    口轉彎時，未依規定採取二段式左轉，經警當場攔停舉發違
    規，爰依道路交通管理處罰條例第48條第1 項第2 款，裁處
    異議人罰鍰600 元。
三、異議意旨略以：當時伊因機車故障熄火，由於路面為下坡，
    故以牽車滑行的方式，由中正東路左轉入中正東路一段3 巷
    內，後機車經試發引擎成功，行至離路口約80公尺處欲停放
    時，詎遭警攔停誤指其未依規定兩段式左轉，當時天色已微
    暗，舉發員警未見伊牽車轉彎入巷，實係誤判，原處分機關
    未予詳查，逕予裁罰，實難甘服，為此聲明異議云云。
四、經查：
  (一)異議人甲○○於97年11月30日17時6 分許，騎駛車號DPC-99
    5 號輕型機車自中正東路內側車道（淡水往臺北方向），由
    北向東左轉駛入中正東路一段3 巷內，旋經警當場攔停舉發
    「機車未依兩段式左轉」之違規，經員警將通知單通知聯欲
    交付收受時，異議人拒絕簽收，執勤員警乃註記拒簽拒收字
    樣，並告知異議人應到案時間、地點等情，為異議人所不否
    認，並經證人即舉發本件交通違規之員警乙○○到院結證屬
    實（參見本院卷第20頁至第23頁），復有臺北市政府警察局
    舉發違反道路交通管理事件通知單影本1 紙（附於本院卷第
    7 頁）在卷可參，應甚明確，堪予認定。
  (二)異議人雖以前詞置辯，否認有何轉彎時，不依標誌、標線、
    號誌指示之違規。惟查，異議人上揭違規事實已據證人乙○
    ○到院結證稱：當時伊在臺北縣淡水鎮○○○路一段3 巷口
    停等紅燈，異議人從淡水往臺北方向沿中正東路內側車道行
    駛，於綠燈時直接左轉到中正東路一段3 巷裡面。惟該路口
    有設置二段式左轉標誌及停等區標示，不得直接左轉。異議
    人行進的過程，伊皆在原位置目擊，異議人機車確有發動，
    且該處路口沒有坡度，並無異議人所稱因機車熄火，而以滑
    行方式轉彎的情形。且異議人騎駛至距巷口約70公尺左右的
    位置才停下來，伊一發現異議人違規左轉後，便騎機車尾隨
    將其攔停舉發等語明確在卷（參見本院卷第20頁至第23頁）
    ，並提出現場照片8 張佐證其證詞（附於本院卷第25-28 頁
    ）。經核證人乙○○係就案發當日親身經歷之舉發經過作證
    ，證詞內容就其目擊異議人違規情節及舉發經過敘述詳確，
    並無明顯瑕疵，而證人與異議人原不相識，2 人間並無怨恨
    仇隙，證人要無設詞誣陷異議人違規，進而招致偽證罪責之
    可能及必要。又參之證人繪製舉發現場位置圖（參見本院卷
    第24頁），異議人所駕駛上開車號輕型機車由臺北縣淡水鎮
    ○○○路未遵循兩段式左轉規定行駛而違規左轉至一段3 巷
    時，既係經由證人以直接目視之方式發現，以一般執勤員警
    之專業訓練而言，對於該等職務上事項之觀察程度自遠較一
    般人更為專注，其誤判之可能性極低，應有可信之處。而異
    議人車輛如欲左轉，自應遵守前述兩段式左轉規定，詎異議
    人未在停等區內停等即逕行左轉，自屬違規，至其辯稱因機
    車熄火係以滑行的方式轉彎等云云，僅係片面之詞，且與一
    般駕駛常情有違，並不足採信。
五、綜上所述，異議人確有於前揭時、地轉彎時，未遵守交通標
    誌規定採兩段式左轉之交通違規行為，應甚明確，堪予認定
    。原處分機關援引道路交通管理處罰條例第48條第1 項第2
    款，裁處異議人罰鍰600 元，固非無見，然汽車駕駛人違反
    道路交通管理處罰條例第48條之規定者，依同條例第63條第
    1 項第1 款規定，除依原條款處罰鍰外，並應予記違規點數
    1 點，是原處分機關漏未依該規定記違規點數，自有未合，
    本件異議人之聲明異議雖無理由，然原處分既有前揭可議之
    處，即屬無可維持，應由本院予以撤銷，另裁定如主文第2
    項所示，以資適法。
六、據上論斷，應依道路交通管理處罰條例第87條第2項、道路
    交通案件處理辦法第20條前段，裁定如主文。
中    華    民    國    98    年    6     月    19    日
                  交通法庭  法  官  許辰舟
以上正本證明與原本無異。
如不服本裁定應於裁定送達後5 日內向本院提出抗告狀。
                            書記官  李典育
中    華    民    國    98    年    6     月    19    日


司法院資訊處製作；財團法人民間司法改革基金會備份。
